【裁判字號】    95,交聲,1219
【裁判日期】    951226
【裁判案由】    違反道路交通管理處罰條例聲明異議
【裁判全文】
臺灣臺北地方法院交通事件裁定    95年度交聲字第1219號
原處分機關  臺北市交通事件裁決所
異議人即
受處分人    乙○○
上列異議人即受處分人因違反道路交通管理處罰條例案件，對於
台北市交通事件裁決所民國九十五年十二月六日所為之處分（原
處分案號：北市裁二字第裁22-AVE100809號），聲明異議，本院
裁定如下：
    主  文
異議駁回。
    理  由
一、查台北市交通事件裁決所於九十五年十二月六日所為之違反
    道路交通管理事件裁決書，受處分人即異議人於九十五年十
    二月六日收受送達，此有送達證書為憑（詳本院卷第九頁）
    ，而受處分人於九十五年十二月十三日具狀聲明異議，是顯
    未逾二十日法定期間，本院認受處分人聲明異議並未逾期，
    合先敘明。
二、按「汽車駕駛人，行經有燈光號誌管制之交岔路口闖紅燈者
    ，處新台幣（下同）一千八百元以上五千四百元以下罰鍰」
    ，「有第四十三條、第五十三條或第五十四條之情形之一者
    ，各記違規點數三點」，此道路交通管理處罰條例第五十三
    條第一項、第六十三條第一項第三款分別定有明文，而「機
    器腳踏車行經有燈光號誌管制之交岔路口闖紅燈者，處新台
    幣（下同）一千八百元罰鍰，並記違規點數三點」，則是違
    反道路交通管理事件統一裁罰基準表定有明文。
三、本件異議人即受處分人乙○○駕駛車牌號碼FUW-805 號重型
    機車，於民國九十五年十月二十六日上午七時四十六分許，
    行經台北市○○路五十八號前，當時該路口燈號為紅燈，而
    受處分人竟未依號誌停等，紅燈違規迴轉行駛，而經台北市
    政府警察局中正第二分南海路派出所員警甲○○當場攔停，
    填製北市警交大字第AAEV100809號通知單逕行舉發「紅燈迴
    轉」，並指定應到案日期（九十五年十一月十一日），嗣受
    處分人於九十五年十一月七日填寫申訴書寄至台北市交通事
    件裁決所，而原處分機關認異議人陳述為無理由，依違反道
    路交通管理事件統一裁罰基準及處理細則第四十四條第一項
    規定，逕行於九十五年十二月六日依道路交通管理處罰條例
    第五十三條第一項、第六十三條第一項第三款及違反道路交
    通管理事件統一裁罰標準表等規定，裁處受處分人罰鍰一千
    八百元，並記違規點數三點，受處分人遂向原處分機關提出
    聲明異議狀，表示不服。案經原處分機關調查結果，因認舉
    發並無違誤，而移送本院處理，有卷附台北市政府警察局舉
    發違反道路交通管理事件通知單通知聯（北市警交大字第AE
    V 100809號）（詳本院卷第七頁）、台北市交通事件裁決所
    違反道路交通管理事件裁決書（處分案號：北市裁二字第裁
    22-AEV100809號）（詳本院卷第八頁）、台北市政府警察局
    中正第二分局九十五年十一月九日書函（詳本院卷第十六、
    十七頁）、陳述書、聲明異議狀等件在卷足憑。
四、聲明異議意旨略以：受處分人乙○○雖有在前揭時、地駕駛
    FUW-805 號重型機車行經南海路五十八號前，但當時受處分
    人是載小孩至國語實小校門口，待小孩下車後，即在南海路
    口等綠燈要左轉往和平西路行駛，豈有紅燈違規迴轉南海路
    （往和平西路方向）之可能？是員警執法地點不當造成推論
    有誤所致，否則為何員警沒有要求受處分人在舉發違規通知
    單上簽名？為此聲明異議等語（詳本院卷第五頁）。
五、經查：
    (1)受處分人乙○○駕駛車牌號碼FUW-805 號重型機車，於民
      國九十五年十月二十六日上午七時四十六分許，行經台北
      市○○路五十八號前等待號誌（行駛方向為南海路由南往
      北方向即往羅斯福路方向）、員警是站在南海路由北往南
      方向即往和平西路方向取締等情，除為受處分人所自陳外
      （詳本院卷第十八、十九頁、四一頁受處分人所提供現場
      照片，自己標示之相關位置），核與取締員警甲○○於本
      院證述情節相符，自堪認此部分為真實，從而本案所應審
      究者為受處分人究竟是如其所述在南海路口「綠燈左轉和
      平西路」或者是如員警所證稱「紅燈迴轉南海路」？
    (2)觀南海路國語實小校門口照片所示，國語實小校門對面為
      植物園，並無十字型交岔路口，僅有一條雙向車道之南海
      路經過校門口（參本院卷第十八頁上面照片自明），從而
      受處分人所自稱：在國語實小校門口前，要由南海路左轉
      往和平西路一事，是絕不可能，受處分人當時應當是要由
      南海路（往羅斯福路方向）「迴轉」至相反方向即南海路
      往和平西路方向才是，從而受處分人所稱「左轉」，當係
      受處分人自己的誤解所致，而取締員警甲○○於本院亦證
      稱：當時受分處人是停在南海路機車停車格內，車頭是往
      羅斯福路方向，而伊是站在南海路往和平西路方向，確定
      受處分人是紅燈迴轉至南海路往和平西路方向，騎到伊前
      面被取締等語，並與證人親自在其所提出之現場照門上標
      示受處分人行車方向相符（詳本院調查筆錄後附照片），
      而受處分人亦不否認員警是在南海路上（往和平西路方向
      ）取締（詳本院卷第十八頁下面），顯見受處分人當時確
      實是在南海路（往羅斯福路方向）「迴轉」（往和平西路
      方向）無誤。
    (3)雖受處分人一再陳稱：並無紅燈迴轉，是綠燈左轉云云，
      惟證人甲○○於本院明確結證稱：確定受處分人是紅燈迴
      轉等語，按交通警察掣單舉發違反道路交通管理處罰條例
      所列之違規事實，本質上為行政處分，係公務員基於職務
      上之權力，依法就特定之具體事件所為之具公法上效果之
      單方面行政行為，基於公務員為公法上行為具有公信力之
      原則，該行政行為當可被推定為真正，其據以依法處分之
      事實認定亦為正確無誤，本此公信原則，乃立法者賦予行
      政機關制定違反道路交通事件統一裁罰基準及處理細則，
      以達其維護交通秩序、安全之行政目的，反之，若謂公務
      員一切行政行為均需預留證據以為佐證，則國家行政勢必
      窒礙難行，據此，刑事訴訟法就犯罪證據有關之規定中與
      屬行政秩序罰之交通違規裁罰本質不合部分，自不在準用
      之列；從而，異議人就執勤員警之舉發是否有誤之事實，
      未能提出足夠之相關證據以供調查，本院經查亦無任何證
      據足資證明本件舉發內容，有何捏造事實違法取締之情事
      ，則執勤員警本其維護交通秩序、安全職責所為之舉發，
      自應受到合法、正確之推定，從而，當可認定受處分人應
      係「紅燈迴轉」無疑，況縱使如受處分人所言其是綠燈迴
      轉（無左轉之可能，已如前述），惟該處於特定時間（
      6:30 -8:30及15:30-17:30）是禁止迴轉的，除據證人甲
      ○○證述屬實外，並有受處分人所提供現場照片（詳本院
      卷十八頁上面紅綠燈號誌上有禁止迴轉號誌）及證人甲○
      ○所提供放大迴號誌照片可證（詳本院調查筆錄後附照片
      ），而受處分人被取締違規時間即是綠燈亦禁止迴轉的時
      段，故退一步言，即使依受處分人之主張，其仍有違規自
      明，然受處分人既不能證明執勤員警之舉發有何違誤之情
      形，自以取締員警所證述之受處分人是「紅燈迴轉」為可
      採信，從而，原處分機關依上開道路交通管理處罰條例第
      五十三條第一項及第六十三條第一項第三款與違反道路交
      通管理事件統一裁罰基準表規定裁處罰鍰新臺幣一千八百
      元，並記違規點數三點，核無違誤。至受處分人所主張取
      締員警亦不能確定其有違規，所以取締員警不敢要求其於
      舉發通知單上簽名一節，已為證人甲○○所否認，況新式
      舉發通知單（被通知人收執欄上）並無被通知人簽名欄（
      此觀本院卷第七頁舉發通知書）自明，是受處分人於被通
      知人所持有之舉發通知單上未簽名，乃是常情，受處分人
      之主張，顯屬無據，附此敘明。
六、綜上所述，聲明異議人以在南海路五十八號前，是綠燈左轉
    ，並未紅燈迴轉為由，聲明異議，顯屬無據，均已如前述，
    原處分機關依違反道路交通管理處罰條例第五十三條第一項
    、第六十三條第一項第三款及違反道路交通管理事件統一裁
    罰基準表等規定，裁處受處分人罰鍰一千八百元，並記違規
    點數三點，即無違誤，受處分人猶執前詞，指摘原處分不當
    ，為無理由，應予駁回。
據上論斷，應依道路交通案件處理辦法第十九條裁定如主文。
中    華    民    國    95    年    12    月    26    日
                  交通法庭  法  官  劉慧芬
上正本證明與原本無異。
如不服本裁定，應於裁定送達後5 日內向本院提出抗告狀。
                            書記官  楊志純
中    華    民    國    95    年    12    月    26    日


司法院資訊處製作；財團法人民間司法改革基金會備份。
